臺灣高等法院刑事判決
109年度上訴字第94號
上  訴  人  
即  被  告  丘孝廉  


上列上訴人因違反毒品危害防制條例案件，不服臺灣桃園地方法
院108年度審訴字第1405號，中華民國108年10月9日第一審判決
（起訴案號：臺灣桃園地方檢察署108年度毒偵字第2833號），
提起上訴，本院判決如下：
    主  文
上訴駁回。 
    事  實
一、丘孝廉基於施用第一級毒品海洛因之犯意，於民國108年5月
    9日晚間6時許，在桃園市桃園區中壢火車站附近某電玩店內
    ，將海洛因摻入香菸內，以點燃吸食之方式，施用毒品海洛
    因1次。嗣其因另案遭通緝，由警方於同年月12日凌晨2時30
    分許，在桃園市○○區○○路000號緝獲，並經附帶搜索扣得其
    施用後剩餘摻有海洛因之香菸1支（內摻海洛因量微無法稱
    重）而查獲，警方得其同意採集尿液送驗後，結果呈現海洛
    因之代謝物嗎啡及可待因之陽性反應。
二、案經桃園市政府警察局刑事警察大隊移送臺灣桃園地方檢察
    署檢察官偵查後起訴。
    理  由
一、關於證據能力部分：
    本判決所引用之證據資料，無論供述證據或非供述證據，檢
    察官均同意有證據能力；上訴人即被告丘孝廉則在本院言詞
    辯論終結前均未聲明異議，依刑事訴訟法第159條之5第2項
    規定，視為同意作為證據；且本院審酌供述證據作成時之情
    況，認為適當；非供述證據，亦查無非法取得而應予排除之
    情形，自均得作為證據。　　
二、認定犯罪事實所憑之證據及理由：
  ㈠上開犯罪事實，業據上訴人於原審自白明確，並有桃園市政
    府警察局保安警察大隊搜索扣押筆錄、扣押物品目錄表、扣
    押物品收據、桃園市政府警察局被採尿人尿液暨毒品真實姓
    名與編號對照表、桃園市政府警察局查獲毒品危害防制條例
    「毒品」初步鑑驗報告單、查獲照片、台灣檢驗科技股份有
    限公司濫用藥物實驗室濫用藥物檢驗報告等在卷可參，及扣
    案摻有毒品海洛因之香菸1支扣案可佐，是其有上開施用第
    一級毒品之犯行，可以認定。
  ㈡被告上訴雖抗辯遭警方強制採尿云云。惟緝獲被告之警員林
    君瑋於本院證稱：當天我們是依勤務表做例行性巡邏，經過
    KTV時看見被告在車內形跡可疑，我們就查驗他的身分，發
    現他是通緝犯，就當場逮捕，並依刑事訴訟法第130條規定
    附帶搜索，扣得疑似摻有毒品使用過的香菸，就在他面前用
    台塑生產的毒品檢驗試劑檢驗，呈現海洛因之反應，問他有
    無施用毒品，他說有，就帶回採尿，他很配合採尿，沒表示
    其他意見，他排放後並自己封緘等語（見本院卷第103頁）
    。依林君瑋所證上開查獲及採尿之經過，並無違法搜索及違
    反被告意願而採尿之事，是其辯稱遭強制採尿云云，不能信
    為真實。
三、論罪：
  ㈠上訴人曾因施用毒品案件，經執行強制戒治後，於88年8月3
    日執行完畢，又於上開強制戒治執行完畢後5年內，於89年
    間再因施用毒品案件，經令入戒治處所施以強制戒治，於90
    年6月12日執行完畢等節，有其前案紀錄表在卷可考（見本
    院卷第85頁）。從其曾經在5年內先後經執行強制戒治，且
    第2次係連續施用第一級毒品，亦於89年8月30日經原審以89
    年度訴字第1026號處有期徒刑7月確定，足見其再犯率甚高
    ，原實施之強制戒治並無法收其實效，是其所為合於毒品危
    害防制條例第23條第2項所定「5年內再犯」施用毒品罪之追
    訴要件，應依法論科。
  ㈡海洛因為毒品危害防制條例第2條第2項第1款所明定之第一級
    毒品，不得非法持有、施用。核上訴人所為，係犯毒品危害
    防制條例第10條第1項之施用第一級毒品罪。其為施用第一
    級毒品，而持有海洛因之低度行為，已為嗣後施用之高度行
    為所吸收，不另論罪。
四、駁回上訴之理由：
    被告上訴略以：其所為係屬自殘之施用毒品行為，又非累犯
    ，處以有期徒刑6月得易科罰金似較妥適，且其僅施用1次
    ，應予以考量有無改處戒癮治療之可能云云。惟查，原審關
    於科刑業已說明：審酌被告先前曾因施用毒品犯行，經判處
    罪刑確定，或已執行完畢，竟仍不知警惕，未能記取教訓並
    戒除施用毒品之劣習，卻再為本件犯行，足徵其沾染毒癮頗
    深，惟衡以施用毒品乃僅戕己身心健康之舉，未對他人法益
    產生實質之侵害，是對此類犯罪令與隔絕毒品之適當期間即
    可，以及其事後坦認犯行之態度等一切情狀，乃量處有期徒
    刑7月等語，顯已斟酌量刑應審酌之情狀，核無不當。況其
    曾因犯施用第一級毒品罪3罪，經臺灣桃園地方法院以104年
    度審訴緝字第82號判決各處有期徒刑7月、定執行刑1年6月
    確定，有其前案紀錄表可考（見本院卷第43頁），是原審對
    其本次犯行科處之刑度，縱其非屬累犯，仍難認有過重之處
    。再者，對於施用毒品者之刑罰處遇，係側重在透過相當期
    間之徒刑，藉以隔離毒品、戒除依賴，俾能助其真正戒除毒
    癮，以利日後重返社會之更生，而從上訴人屢犯施用毒品罪
    觀之，足徵其毒癮甚深，自應透過較長之刑期，以助其戒除
    毒癮，準此以言，可見原審所科刑度並未過重。至於上訴人
    所稱之戒癮治療乙節，係毒品危害防制條例賦與檢察官之選
    擇裁量權，當檢察官選擇以起訴之刑事處遇方式後，法院即
    應依法審判論科，並無權限得以改命為戒癮治療之處遇，上
    訴人此部分所請，係不諳法律規定所致。此外，原審就扣案
    之摻有海洛因之香菸1支，依毒品危害防制條例第18條第1項
    前段規定，諭知沒收銷燬，經核亦無違誤。
五、綜上所述，原審之認事用法核無違誤，量刑亦無過重之處。
    被告上訴執前詞指摘原判決不當，為無理由，應予駁回。
六、上訴人經合法傳喚，無正當之理由不到庭，爰不待其陳述，
    逕行判決。
據上論斷，應依刑事訴訟法第368條、第371條，判決如主文。
本案經臺灣桃園地方檢察署檢察官陳伯均起訴，臺灣高等檢察署
檢察官賴正聲到庭執行職務。
中　　華　　民　　國　 109　　年　　2 　　月　　26　　日
                刑事第二十二庭  審判長法　官  洪于智
                                      法　官  汪怡君
                                      法　官  陳銘壎
以上正本證明與原本無異。
如不服本判決，應於收受送達後20日內向本院提出上訴書狀，其
未敘述上訴之理由者並得於提起上訴後20日內向本院補提理由書
（均須按他造當事人之人數附繕本）「切勿逕送上級法院」。
                                      書記官  吳思葦
中　　華　　民　　國　 109　　年　　2 　　月　　26　　日
附錄：本案論罪科刑法條全文
毒品危害防制條例第10條
施用第一級毒品者，處6月以上5年以下有期徒刑。
施用第二級毒品者，處3年以下有期徒刑。